【裁判字號】    97,易,54
【裁判日期】    970930
【裁判案由】    傷害
【裁判全文】
臺灣花蓮地方法院刑事判決               97年度易字第54號
公  訴  人  臺灣花蓮地方法院檢察署檢察官
被      告  戊○○
            丙○○
            丁○○
                    （現於臺灣花蓮監獄另案執行中）
            乙○○
上列被告因傷害案件，經檢察官提起公訴（96年度偵字第4745號）
，本院判決如下：
    主  文
戊○○、丙○○、丁○○、乙○○共同犯傷害罪，戊○○、丁○○均累犯，各處有期徒刑壹年；丙○○、乙○○各處有期徒刑拾
月。戊○○、丁○○各減為有期徒刑陸月，如易科罰金，均以新
台幣壹仟元折算壹日。丙○○、乙○○各減為有期徒刑伍月，如
易科罰金，均以新台幣壹仟元折算壹日。
    事  實
一、戊○○前因違反毒品危害防制條例案件，經本院94年度花簡
    字第319號判決判處有期徒刑3月確定，嗣於民國 95年7月11
    日縮刑期滿執行完畢；丁○○前因竊盜案件，經本院94年度
    易字第34號判決判處有期徒刑6月確定，嗣於95年4月30日縮
    刑期滿執行完畢，均仍不知悔改。
二、戊○○、丙○○為夫妻關係，丁○○、乙○○為男女朋友，
    4人於民國96年2月22日晚間，在戊○○、丙○○位於花蓮縣
    壽豐鄉○○村○○路○段5巷 7號住處，與甲○○飲酒聊天，
    於翌日凌晨 4時許，見花蓮縣警察局吉安分局豐田派出所警
    員己○○到場處理戊○○胞兄林慶福報案完畢離去之後，因
    戊○○不滿甲○○曾對外稱丙○○認識了新男友，而徒手掌
    摑甲○○，其餘 3人見狀即基於與戊○○共同傷害甲○○之
    犯意聯絡，紛紛掌摑或以拳頭毆打甲○○頭、臉、頸部，致
    甲○○受有右顳血腫挫傷5乘5公分、頸部擦挫傷2乘2公分、
    右眼周圍瘀青3乘3公分、右結膜下出血、右耳刮傷2乘2公分
    、左眼周圍瘀青4乘3公分、臉部鈍挫傷併前右額擦傷，並有
    輕微腦震盪症狀。經甲○○於同日上午 6時16分至財團法人
    臺灣基督教門諾會醫院（下簡稱門諾醫院）急診治療，復於
    同日赴行政院衛生署花蓮醫院（下簡稱花蓮醫院）住院治療
    ，嗣經甲○○於同年3月2日訴由花蓮縣警察局吉安分局豐田
    派出所報告台灣花蓮地方法院檢察署檢察官偵查起訴。
    理  由
一、證據能力：按被告以外之人於審判外之言詞或書面陳述，除
    法律有規定者外，不得作為證據，又被告以外之人於審判外
    之陳述，雖不符前四條之規定，而經當事人於審判程序同意
    作為證據，法院審酌該言詞陳述或書面陳述作成時之情況，
    認為適當者，亦得為證據。當事人、代理人或辯護人於法院
    調查證據時，知有第159條第1項不得為證據之情形，而未於
    言詞辯論終結前聲明異議者，視為有前項之同意，刑事訴訟
    法第159條第1項、第159條之5分別定有明文。查證人甲○○
    於警詢之證詞及門諾醫院、花蓮醫院出具之診斷證明書，分
    別係證人甲○○、陳昌瑋、蔡興治所為之審判外言詞、書面
    陳述，經被告戊○○、丁○○於本院97年3月4日準備程序中
    同意作為證據、被告乙○○於本院97年4月1日準備程序中同
    意作為證據、被告丙○○於本院 97年9月16日準備程序中同
    意作為證據，且核上開證人作成陳述之情形並無不適當情事
    ，依上開規定，均有證據能力，合先敘明。
二、訊據被告戊○○對上開事實坦承不諱，其餘被告 3人均矢口
    否認有何傷害甲○○之行為，被告戊○○、乙○○辯稱：當
    天我們一起去戊○○家喝酒，甲○○也在場一起喝，喝完我
    們夫妻就先離開，發生什麼事我們根本不知道云云，被告丙○○辯稱：我在場照顧小孩，沒有動手打甲○○云云。惟查
    ：
  (一)證人甲○○於警詢中證稱被告 4人均以摑掌及拳頭同時毆打
    伊，因戊○○說伊嘴巴不乾淨亂講話，但伊只有說丙○○認
    識了新男友，戊○○先動手毆打伊，之後其他 3位也跟著動
    手等語明確，復有當日就診之診斷證明書 2份在卷可參，其
    受有右顳血腫挫傷5乘5公分、頸部擦挫傷2乘2公分、右眼周
    圍瘀青3乘3公分、右結膜下出血、右耳刮傷2乘2公分、左眼
    周圍瘀青4乘3公分、臉部鈍挫傷併前右額擦傷等傷害，受傷
    部位甚多，且有輕微腦震盪症狀，足認證人所述係遭被告 4
    人聯手毆打乙節，應堪採信。
  (二)雖證人甲○○為中度智能障礙之女子，有中華民國身心障礙
    手冊在卷可參，然證人即豐田派出所警員己○○到庭證稱：
    甲○○的姐姐於 96年2月23日下午就帶甲○○到豐田派出所
    報案，到96年3月2日才由伊製作筆錄，是因為當時被害人身
    體不舒服，筆錄係伊訊問的，看得出來甲○○智能不足，當
    時由她姐姐陪同，伊仍是以一問一答方式製作筆錄等語明確
    ，是既然證人甲○○係按照警方一問一答方式陳述甚明，其
    對於案發經過之記憶與表達能力，應未受其智能障礙之影響
    ，而堪採信。
  (三)至證人己○○雖到庭證稱， 96年2月23日因戊○○之胞兄林
    慶福打電話報案說戊○○被打，所以伊於凌晨 4時許獨自到
    場處理，停留約10分鐘即離去，當時並未發現甲○○受傷等
    語，然證人甲○○於警詢中證稱：被告等人共打伊兩次，分
    別在警方到場前跟離開以後，伊當時被打得頭昏眼花，意識
    有點不清楚也站不穩，正想要找到場員警報案時，被乙○○
    拉著手不讓伊報案等語，是己○○所述未發現甲○○受傷，
    可能係因被告等人第 1次動手毆打甲○○時並未致傷，或因
    己○○之注意力放在其受理之戊○○遭毆打案件上，未仔細
    觀察甲○○所致，況此部分業經公訴檢察官當庭補充被告 4
    人之犯罪時間為96年2月23日凌晨4時許己○○離開之後，是
    證人己○○此部分證詞，尚難作為對被告有利之推論，亦與
    證人甲○○之證詞互不矛盾，附此敘明。
  (四)綜上，本件事證明確，被告 4人傷害犯行堪以認定，應予依
    法論科。
三、核被告戊○○、丙○○、丁○○、乙○○所為，均係犯刑法
    第277條第1項之傷害罪。其 4人就傷害甲○○犯行有犯意聯
    絡、行為分擔，均為共同正犯。被告戊○○、丁○○分別有
    上開受徒刑執行完畢之紀錄，有臺灣高等法院被告前案紀錄
    表各乙份在卷可參，於 5年以內故意再犯本件有期徒刑以上
    之罪，均為累犯，應依刑法第47條第1項規定加重其刑。
四、爰審酌被告戊○○、丁○○、乙○○均為國中畢業、丙○○
    為高中肄業，除戊○○為鐵工外，餘被告 3人均無業之智識
    程度及生活狀況，其等明知甲○○為中度智能障礙，說話思
    慮欠佳，竟未知包容、同情甲○○，僅因不滿甲○○所言，
    即聯手暴力毆打其頭臉部，恃強欺弱之犯罪動機、手段、目
    的、除造成甲○○除多處外傷外，復有腦震盪症狀，足認被
    告等人用力之猛，犯罪所生損害重大，且犯後除戊○○承認
    先動手甩甲○○巴掌之外，餘 3人均推稱未動手，也未見甲○○受傷，毫不知情云云，顯無悔意，又案發迄今已逾1 年
    半，被告均未與甲○○洽談和解，犯後態度不佳等一切情狀
    ，認公訴檢察官當庭就被告戊○○、丁○○部分，具體求處
    有期徒刑 1年、被告丙○○、乙○○部分，具體求處有期徒
    刑10月為適當，分別量處如主文所示之刑。查被告 4人之犯
    罪時間在 96年4月24日以前，均合於減刑條件，應依中華民
    國96年罪犯減刑條例第2條第1項第3款之規定，減其宣告刑2
    分之1，如主文所示，並均諭知易科罰金之折算標準。
五、應依刑事訴訟法第299條第 1項前段，刑法第28條、第277條
    第1項、第47條第1項、第41條第1項前段，刑法施行法第1條
    之1，中華民國96年罪犯減刑條例第2條第1項第 3款、第7條
    、第9條，判決如主文。
本案經檢察官吳文正到庭執行職務。
中    華    民    國    97    年    9     月    30    日
                  刑事第一庭  法 官  蕭一弘
上列正本證明與原本無異。
如對本判決不服，應於送達後10日內，向本院提出上訴狀（上訴
狀應記載具體上訴理由並應抄附繕本）告訴人或被害人如對於本
判決不服者，應具備理由請求檢察官上訴，其上訴期間之計算係
以檢察官收受判決正本之日期為準。
中    華    民    國    97    年    9     月    30    日
                              書記官
附錄本判決論罪之法律條文：
中華民國刑法第277條第1項：（普通傷害罪）
傷害人之身體或健康者，處3年以下有期徒刑、拘役或1千元以下
罰金。


司法院資訊處製作；財團法人民間司法改革基金會備份。
